【裁判字號】    98,監,7
【裁判日期】    980213
【裁判案由】    選定禁治產人監護人
【裁判全文】
臺灣彰化地方法院民事裁定                 98年度監字第7號
聲  請  人  丙○○○
代  理  人  許家瑜律師
相  對  人  乙○○○
上列當事人間聲請指定禁治產人乙○○○之監護人事件，本院裁
定如下：
    主  文
指定丙○○○（住彰化縣鹿港鎮○○路362號）為禁治產人陳許
罔飼之監護人。
聲請費用新台幣壹仟元由聲請人負擔。
    理  由
壹、本件聲請意旨略以：
  一、相對人乙○○○與許來接（民國97年06月25日死亡）為夫
      妻關係，許來接及相對人因年老，罹患高血壓、糖尿病、
      陳舊性腦中風及輕度老年癡呆症，均無處理自己事務之能
      力，經鈞院以95年度禁字第17號民事裁定許來接及乙○○
      ○均為禁治產人。惟未同時選定禁治產人許來接、乙○○
      ○之監護人。
  二、依相對人之戶籍謄本資料所載，相對人係昭和4年9月17日
      出生，該戶籍事由中記載「臺中州彰化郡福興大崙百九十
      七番地陳杇面三女昭和四年十二月五日養子緣組入戶。」
      即相對人於襁褓之中（出生二個多月）即被生父陳杇面送
      至許老才家當「童養媳」，故和娘家之親屬均已無法律上
      之關係。相對人養家之父親許老才於46年02月14日死亡，
      母親許陳親於53年10月16日死亡，因相對人現年已81 歲
      （18年09月17日生），是以相對人之直系血親尊親屬及三
      親等內旁系血親尊親屬（相對人之伯叔計有許此、許德、
      許、許車、許天成），依自然人之存活年限，俱已身亡
      ，惟渠等生卒有限，俱不可查考。
  三、相對人四親內之同輩血親，即兄弟姐妹許來成（長男）於
      87年01月12日死亡；許坤鈴（次男）於日治時代大正13年
      04月17日死亡；許來接（三男，後於39年7月21日與相對
      人結婚）於97年06 月25日死亡；許呆（四男）於昭和02
      年01月12日死亡；許來帶（五男）於昭和14年09月26日死
      亡；許氏彩（長女）於昭和10年04月09日死亡；許氏選（
      養妹）於昭和02年08月29日死亡，是以相對人上開旁系四
      親等同輩血親俱已死亡。
  四、又相對人之旁系三親等血親，即許此、許德、許、許車
      、許天成，及四親等同輩血親，即許此之子女許氏韞（長
      女）、許氏約（次女）、許甲（長男）、許朝金（次男）
      、許氏氣（三女）、許氏怨（四女）、許評（三男）、許
      文龍（四男）、許氏雲（五女）；許德之子女許氏珠（長
      女）、許清泉（長男）、許氏續（次女）、許清安（次男
      ）、許清俊（三男）、許河興（四男）、許氏樣（三女）
      、許仁（五男）、許文福（六男）；許車之子女許慶（長
      男）、許評（次男）、許青松（三男）、許氏琴（長女）
      、許氏挽（次女）；許天成之女許氏雪（長女）、許氏卿
      （次女），均為日治時代大正或昭和年間出生，依自然人
      之存活年限，亦應俱已死亡，即或尚存，亦因遷徙致住所
      不明而難以召開親屬會議。
  五、相對人之母系直系血親、三親等內旁系血親尊親屬或四親
      等內之同輩血親，因已數十年未相互往來，致上開親屬會
      議成員，或因依自然人之存活年限，應已死亡，或因遷徙
      致住所不明而難以召開親屬會議。
  六、又相對人之最近親屬即養女甲○○，現為刑事案件遺棄相
      對人之被告，其權利顯與禁治產人利害相反，而聲請人雖
      為相對人之三親等旁系姻親卑親屬，惟於許來接死亡時，
      經張進圖聲請，由鈞院指定為許來接之遺囑執行人，是本
      件由聲請人擔任相對人之監護人，應為民法第1094條第3
      項所規定之「其他適當之人」，現相對人生活上之權利義
      務在在需他人關心協助。
  七、由上可知，相對人之養家，依民法第1131條所定之親屬會
      議會員，或者業已死亡，或者因遷徙不明而難以召開親屬
      會議。聲請人為相對人之三親等旁系血親卑親屬，且於相
      對人之配偶許來接死亡時，由鈞院指定為許來接之遺囑執
      行人，當屬民法第1129條規定有權召開親屬會議之「利害
      關係人」。為此依民法第1132條第2項規定，聲請法院指
      定相對人之監護人。
貳、按禁治產人之監護人，依左列順序定之：（一）配偶。（二
    ）父母。（三）與禁治產人同居之祖父母。（四）家長。（
    五）後死之父或母以遺囑指定之人。不能依前項規定定其監
    護人時，由法院徵求親屬會議之意見選定之。又按親屬會議
    會員，應就禁治產人之左列親屬與順序定之：（一）直系血
    親尊親屬。（二）三親等內旁系血親尊親屬。（三）四親等
    內之同輩血親。親屬會議不能召開或召開有困難時，依法應
    經親屬會議處理之事項，由有召集權人聲請法院處理之，民
    法第1111條、第1131條第1項、第1132條第2項分別定有明文
    。
參、聲請人主張相對人業經本院宣告為禁治產人，業據聲請人提
    出本院95年度禁字第17號裁定影本為證，堪信為真實。次查
    ，聲請人主張相對人之配偶許來接已死亡，相對人於襁褓之
    中即被生父陳杇面送至許老才家當「童養媳」，故與其本生
    父母之親屬均已無法律上之關係。相對人養家之父親許老才
    於46年02月14日死亡，母親許陳親於53年10月16日死亡，因
    相對人現年已81歲（18年09月17日生），是以相對人之直系
    血親尊親屬及三親等內旁系血親尊親屬（相對人之伯叔計有
    許此、許德、許、許車、許天成），依自然人之存活年限
    ，俱已身亡等情，亦據聲請人提出之戶籍謄本可佐，堪認聲
    請人此部分主張亦為真實。故聲請人主張無法依民法第1111
    條定監護人乙節應可採信。又以相對人及相對人父母之年齡
    ，應可認相對人已無直系血親尊親屬及三親等內旁系血親尊
    親屬，因聲請人業已釋明相對人之養家，依民法第1131 條
    所定之親屬會議會員，或者業已死亡，或者因遷徙不明而難
    以召開親屬會議，亦有聲請人所提之相對人親屬系統表暨戶
    籍謄本在卷可稽，從而依民法第1132條第2項規定，聲請法
    院指定相對人之監護人，為有理由，應予准許。此外，聲請
    人主張相對人之最近親屬即養女甲○○，現為刑事案件遺棄
    相對人之被告，其權利顯與禁治產人利害相反，而聲請人雖
    為相對人之三親等旁系姻親卑親屬，惟於許來接死亡時，經
    張進圖聲請，由鈞院指定為許來接之遺囑執行人，是本件由
    聲請人擔任相對人之監護人較為適合等情，亦據聲請人提出
    臺灣彰化地方法院檢察署檢察官96年度偵字第929號起訴書
    、本院97年度家聲字第84號裁定影本為憑，聲請人此部分之
    主張，亦堪認為真實，爰指定聲請人丙○○○為相對人之監
    護人，負責照顧護養療治其身體。
肆、依非訟事件法第21條第1項裁定如主文。
中    華    民    國    98    年    2     月    13    日
                  家事法庭    法  官  詹秀錦
以上正本係照原本作成。
如對本裁定抗告，須於裁定送達後10日之不變期間內，向本院提
出抗告狀，並繳納抗告費新臺幣1,000元。
                              書記官  顧嘉文
中    華    民    國    98    年    2     月    13    日


司法院資訊處製作；財團法人民間司法改革基金會備份。
